【裁判字號】    98,簡上,312
【裁判日期】    981231
【裁判案由】    妨害兵役
【裁判全文】
臺灣屏東地方法院刑事判決             98年度簡上字第312號
上  訴  人
即  被  告  甲○○
上列上訴人因妨害兵役案件，不服本院98年度簡字第1384號中華
民國98年9 月2 日刑事簡易判決（98年度偵字第3488號），提起
上訴，本院判決如下：
    主  文
上訴駁回。
    事實及理由
一、本件經本院審理結果，認原審以被告確實有居住處所遷移，
    無故不依規定申報，致使教育召集令無法送達之事實，而違
    反妨害兵役治罪條例第10條第3 項第1 項第3 款規定，依同
    法第6 條第1 項科處被告有期徒刑4 月，如易科罰金，以新
    台幣1,000 元折算1 日，核無不當，應予維持，本院認定之
    事實、證據及理由均與附件第一審判決書所認定相同，茲引
    用之。
二、被告提起上訴意旨略以：伊有與家人保持聯絡，因手機門號
    未辦妥，所以家人未及通知伊，後來到警局取回召集令時，
    已逾召集期日，伊非有意逃避召集云云。
三、惟查，證人即被告之父林大樹證稱：「被告於上次教召未到
    後，沒有將戶籍遷離，其現在仍住在外面，今年有回家過年
    ，偶而才回家1 次，平時亦很少打電話回家，故不知其住址
    及聯絡電話，直到98年3 、4 月間，他回家辦身分證，才給
    我行動電話號碼，所以98年2 月間才沒有幫他收受兵單」等
    語（偵查卷第21頁），足見被告未留聯絡住址及電話予家人
    ，其有居住處所遷移之事實，已無疑義；再者，被告居住處
    所遷移未報致教育召集令無法送達之事實，亦有屏東縣後備
    指揮部列管後備軍人移送法辦年籍表、教育召集令正本及送
    達證書回執乙紙附卷可稽。又依後備軍人管理規則第7 條第
    2 款規定，後備軍人有戶籍遷出遷入或住址變更申報之義務
    。另依同規則第15條第1 款、第2 款規定，後備軍人如有同
    一戶籍管轄區域住址變更者，應逕向戶籍地戶政事務所辦理
    住址變更登記。如有由戶籍管轄區域遷往其他戶籍管轄區域
    者，應逕向遷入地戶政事務所辦理戶籍遷入登記。而被告甫
    於97年7 月22日日因教育召集未到，經屏東縣後備指揮部以
    違反妨害兵役治罪條例罪嫌移送偵辦，嗣經通緝，於98年1
    月14日為警緝獲歸案，經台灣屏東地方法院檢察署於98年1
    月15日以98年度偵緝字第28號為不起訴處分，此有不起訴處
    分書、刑案資料查註紀錄表、通緝列表各乙份在卷可稽，則
    被告於該案通緝到案後，當已知其係後備軍人，如未居住於
    原戶籍地，應依法辦理戶籍遷出或辦理流動戶口登記，以便
    隨時聯絡，詎被告於前案為不起訴處分後，明知其已遷出前
    開住所，仍拒不辦理相關戶籍登記或通知兵役單位，且亦未
    告知家人其電話及住址，致使前開召集令無法送達，堪認被
    告有避免召集處理之意圖。本件事證明確，被告犯行堪以認
    定。
四、原審以被告罪證明確，因而依妨害兵役治罪條例第10條第3
    項、第1 項第3 款、第6 條第1 項，刑法第11條前段、第41
    條第1 項前段之規定，並審酌被告品行、犯罪動機、目的、
    犯罪情節、所生危害及其犯後態度等情狀，量處有期徒刑4
    月，如易科罰金，以新台幣1,000 元折算1 日，認事用法及
    量刑均無違失或不當之處，本件上訴為無理由，應予駁回。
五、依刑事訴訟法第455 條之1 第3 項、第373 條、第368 條，
    判決如主文。
中    華    民    國    98  年    12    月    31    日
                     刑事第二庭 審判長  法  官  黃國永
                                        法  官  簡光昌
                                        法  官  劉怡孜
右正本證明與原本無異。
不得上訴。
中    華    民    國    98  年    12    月    31    日
                                        書記官  史安琪

司法院資訊處製作；財團法人民間司法改革基金會備份。
